臺灣宜蘭地方法院交通事件裁定　　　　　94年度交聲字第95號
移送　機關　交通部公路總局臺北區監理所宜蘭監理站
異　議　人　遂昌汽車貨運股份有限公司
代　表　人　林勝銘
上列受處分人因違反道路交通管理處罰條例案件，對於交通部公
路總局臺北區監理所宜蘭監理站民國94年6月3日所為之宜監字第
裁43-Z00000000號裁決處分，聲明異議，本院裁定如下：
    主  文
異議駁回。
    理  由
一、原處分機關係以：異議人即受處分人遂昌汽車貨運股份有限
    公司（下稱遂昌公司）為車牌號碼KS-539號營業貨運曳引車
    之所有人，於民國94年5月20日23時8分，由未領有駕駛執照
    之丙○○（冒用「甲○○」名義）駕駛該曳引車，在國道三
    號北上122.4公里處，經內政部警政署國道公路警察局警員
    以丙○○有違反道路交通管理處罰條例第21條之1第1項第1
    款規定之行為，掣單舉發。嗣經原處分機關於94年6月3日，
    依道路交通管理條例第21條之1第1項第1款及違反道路交通
    管理事件統一裁罰基準表之規定，裁處異議人新台幣（下同
    ）60,000元罰鍰。
二、異議意旨略以：車牌號碼KS-539號營業貨運曳引車實際車主
    係乙○○，車輛則登記在異議人名下，乙○○在異議人公司
    擔任司機，並駕駛上開車輛，甲○○為乙○○所僱用，並非
    異議人所僱用，異議人在甲○○被開罰單後，始知甲○○駕
    駛上開車輛，且異議人於94年5月20日，有每隔10日查詢1次
    乙○○之職業聯結車駕駛執照狀態，查詢結果均正常，故異
    議人確已善盡查證駕駛人駕駛執照資格之注意義務，為此，
    聲明異議，請求撤銷原處分等語。
三、按汽車駕駛人駕駛聯結車、大客車、大貨車，有未領有駕駛
    執照駕車者，汽車所有人及駕駛人各處40,000元以上80,000
    元以下罰鍰，並當場禁止該汽車駕駛人繼續駕駛及扣留其車
    輛牌照。違反第1項情形，並吊扣其汽車牌照3個月。道路交
    通管理處罰條例第21之1第1項第1款、第3項定有明文。
四、經查：
（一）汽車運輸業所稱之「靠行」，係指汽車所有人為達營業之
      目的，將汽車所有權移轉於車行，便成為權利人而為管理
      行為之謂，應屬信託行為一種，車行即為其受託人。依信
      託行為之本質，在信託人關係終止並信託財產（即汽車）
      經受託人移還前，應認受託人為信託財產法律上之所有權
      人，不得仍謂信託財產為信託人所有（最高法院72年度台
      上字第3524號判決要旨參照）。查證人乙○○於本院證述
      ：我於89年5月份購買車牌號碼KS-539號營業貨運曳引車
      ，之後就靠行在遂昌公司等語（見本院卷第59頁），足證
      車牌號碼KS-539號營業貨運曳引車係乙○○購買，靠行在
      遂昌公司。則依上開判決要旨所示，車牌號碼KS-539 號
      營業貨運曳引車之所有權人為遂昌公司，先予敘明。
（二）而證人陳鴻達於本院證述：我在宜蘭監理站擔任第三股股
      長，職務內容係處理有關汽車運輸業管理及營業車、機車
      裁罰。駕駛曳引車需要職業聯結車駕駛執照。因92年6月1
      日施行道路交通管理處罰條例92條之1規定「處罰機關裁
      決職業汽車駕駛人吊扣、吊銷駕駛執照時，得應雇主之請
      求，以書面或其他方式通知違規當時所駕駛汽車之所有人
      。」故運輸業者必須每日或至少10日內查詢1次駕駛人之
      資料，查詢後必須列印異常狀況查證報表存查，並將該項
      報表保存1年，運輸業者必須善盡管理之責任。而交通部
      公路總局台北區監理所函附之會商結論，在92年6月1日前
      就有宣導，只要運輸公會取得駕駛人之切結書，同意運輸
      業者來查證他們的資歷，就可以上網查詢，至於查詢結果
      不用呈報監理站，但必須存查1年，如果運輸業者不查的
      話，可以函文至監理機關代為查詢，若都不採取任何查詢
      措施，萬一有駕駛人無照駕駛時，車輛所有人必須承受連
      帶責任等語（見本院卷第31頁至第34頁）。且異議人於本
      院亦供承：遂昌公司有交通部公路總局台北區監理所函文
      資料等語（見本院卷第34頁）。復有交通部公路總局台北
      區監理所92年4月2日函附之會議紀錄1份在卷可佐（見本
      院卷第49頁至第50頁）。足證駕駛車牌號碼KS-539號營業
      貨運曳引車必須具有職業聯結車之駕駛執照，且異議人明
      知宜每日查詢上開車輛駕駛人駕駛執照狀態，至少不得少
      於每10日查詢1次，查詢後並列印異常狀態查證報表存查
      ，並將該項報表保存1年。
（三）又證人甲○○於本院證述：我沒有受僱於乙○○，也沒有
      駕駛過車牌號碼KS-539號營業貨運曳引車。舉發違反道路
      交通事件通知單2張不是我違規被舉發，通知單上面駕駛
      人為我的姓名，是我弟弟丙○○報的，丙○○沒有職業聯
      結車駕駛執照。我於94年5月20日，係在鴻圖貨運股份有
      限公司擔任砂石車司機，當時駕駛執照被吊扣，期間為1
      個月等語（見本院卷第64頁至第68頁）。佐以證人林美珠
      於本院證述：鴻圖貨運股份有限公司自91年11月迄今僱用
      甲○○擔任司機，甲○○自94年5月10日至94年6月9日有
      被吊扣駕駛執照1個月等語（見本院卷第29頁至第30頁）
      ；證人陳鴻達於本院證述：依照本院卷第14頁所附駕照基
      本資料，顯示甲○○自94年5月10日至94年6月9日，其職
      業聯結車駕駛執照有被吊扣等語（見本院卷第33頁）；證
      人乙○○於本院證述：自89年5月間至94年5月20日，車牌
      號碼KS-539號營業貨運曳引車都是我在駕駛，我沒有僱用
      甲○○駕駛該曳引車。惟於94年5月20日23時8分，我頭暈
      不舒服，請我助手即甲○○的弟弟綽號「鯊魚」幫我開車
      ，他在收費站沒有繫安全帶，被警察攔下來，就報甲○○
      的名字，當時我人在車上睡覺，我是在甲○○的弟弟下車
      10幾分鐘後才下車，將我的駕駛執照拿給警察看。舉發違
      反道路交通事件通知單2張，都是甲○○的弟弟簽名收受
      。我是自93年10月僱用甲○○的弟弟擔任搬貨工作，沒有
      僱用他駕駛車牌號碼KS-539號營業貨運曳引車，我沒有檢
      查過甲○○弟弟的駕駛執照，我知道他沒有職業聯結車的
      駕駛執照等語（見本院卷第59頁至第64頁）；證人蔡仁傑
      於本院證述：我在國道公路警察局第二警察後龍分隊擔任
      警員，負責外勤交通違規取締工作。我在取締交通違規事
      件時，需要查看違規人駕駛執照、行車執照，如果違規人
      沒有攜帶駕駛執照、行車執照時，會請違規人在白紙上填
      寫年籍資料，我們再用電腦駕籍查詢駕駛人有無駕駛執照
      。本件違規案件是駕駛人過收費站沒有繫上安全帶被我攔
      下來，我請駕駛人出示證件，駕駛人未帶身分證、駕駛執
      照、健保卡，只有1張車牌號碼KS-539號營業貨運曳引車
      行車執照，所以我才請駕駛人在舉發違反道路交通管理事
      件通知單背面書寫個人資料，還蓋上指印，當時開立2張
      舉發違反道路交通管理事件通知單，1張是駕駛人違規無
      照駕駛，1張是車主，2張都是駕駛人甲○○簽收。本件係
      因違規未繫上安全帶，查證之後才知道駕駛人於94年5月
      10 日駕照被吊扣，視同無照駕駛等語（見本院卷第69頁
      至第72頁）；證人丙○○於本院證述：於94年5月20日，
      我擔任乙○○的助手，負責上、下貨，乙○○開車載送貨
      物，我要跟車，當日11時8分左右，乙○○身體不舒服，
      就叫我幫他駕駛車牌號碼KS-539號營業貨運曳引車，乙○○沒有問我有沒有職業聯結車駕駛執照，當時因忘記繫安
      全帶被交通警察攔下來，我沒有帶身分證明文件，舉發違
      反道路交通事件通知單2張是我簽收，甲○○年籍資料1張
      是我寫的，上面指印也是我蓋的，因為甲○○是我哥哥，
      我知道甲○○有職業聯結車駕駛執照，如果簽我的名字，
      無照駕駛要罰很多錢，我在簽甲○○名字時，沒有經過甲○○同意等語（見本院卷第95頁至第100頁）。復有內政
      部警政署國道公路警察局舉發違反道路交通管理事件通知
      單影本2張、甲○○年籍資料影本1張在卷可憑（見本院卷
      第78頁至第79頁）。足證於94年5月20日23時8分，丙○○
      無駕駛執照仍駕駛車牌號碼KS-539號營業貨運曳引車，在
      國道三號北上122.4公里處，因未繫安全帶為證人蔡仁傑
      取締，丙○○為規避無照駕駛罰責，乃在蔡仁傑開立之前
      開通知單上，偽造「甲○○」署押，以表示由甲○○收受
      該通知單之證明，故本件違規駕駛人係丙○○，而非甲○○。
（四）另證人丙○○於本院證述：遂昌公司是我們的車行，我有
      去過，遂昌公司沒有要求查看我的職業聯結車駕駛執照等
      語（見本院卷第95頁、第101頁）。佐以異議人所提出之
      駕駛人駕駛查核作業，顯示異議人分別於94年4月12日、
      94年6月7日，曾查詢乙○○之職業聯結車駕駛執照係屬正
      常，此有上開作業資料1份在卷可參（見本院卷第42頁至
      第43頁），足證異議人並未查詢丙○○之駕駛執照狀態，
      尚難認其已善盡前述（二）查證駕駛人駕駛執照之注意，
      而可不受處罰。因此，異議人仍辯稱：異議人確已善盡查
      證駕駛人駕駛執照之注意義務等語，顯然不足採信。
（五）綜上證據，異議人既然有上開違規之事實，原處分機關據
      以援引道路交通管理管理處罰條例第21條之1第1項第1款
      及違反道路交通管理事件統一裁罰基準表之規定，裁處罰
      鍰60,000元，於法並無不當，本件異議為無理由，應予駁
      回。
五、據上論斷，應依道路交通管理處罰條例第87條第2項、道路
    交通案件處理辦法第19條，裁定如主文。
中　　華　　民　　國　　94　　年　　11　　月　　17　　日
                       交通法庭  法  官  蘇錦秀
以上正本證明與原本無異。
如不服本裁定應於送達後5 日內向本院提出抗告狀。
                                 書記官　陳蒼仁
中　　華　　民　　國　　94　　年　　11　　月　  22　　日
